【裁判字號】    92,訴,1001
【裁判日期】    920530
【裁判案由】    偽造有價證券等
【裁判全文】
臺灣板橋地方法院刑事判決                        九十二年度訴字第一一號
    公  訴  人  臺灣板橋地方法院檢察署檢察官
    被      告  丙○○○
    指定辯護人  甲○公設辯護人  吳天明
右列被告因偽造有價證券等案件，經檢察官提起公訴（九十二年度偵字第三五七七號
），甲○判決如左：
    主  文
丙○○○意圖供行使之用，而偽造有價證券，處有期徒刑壹年捌月。緩刑貳年。
偽造之票號ＱＨ0000000號，發票人丁○○，付款人臺北國際商業銀行鶯歌分
行，帳號六０一五六─五─００號，發票日九十一年十一月二十二日，票面金額新臺
幣肆萬元整之支票壹紙沒收。
    事  實
一、丙○○○（起訴書誤為許秀鑾）因須款償還積欠友人乙○○之債務，竟未經其夫
    丁○○同意，即意圖供行使之用，先於民國九十一年十一月十三日，在台北縣鶯
    歌鎮○○路三０二巷十八號二樓住處丁○○辦公桌抽屜內，竊取丁○○所有、付
    款人為台北國際商業銀行鶯歌分行、支票號碼為ＱＨ0000000號空白支票
    一紙得手後（親屬間竊盜部份，未具告訴，詳後述），於同年月二十二日，在上
    開住處偽填發票日為九十一年十一月二十二日、票面金額新台幣四萬元及盜蓋丁○○之印章於其上完成發票手續，而偽造完成該紙支票（下稱系爭支票），後於
    同年月二十五日，持該紙系爭支票至乙○○位於臺北縣鶯歌鎮○○○街十號一樓
    住處，告知不知情之乙○○欲以支票清償債務，乙○○遂將其夫王登文之台北縣
    鶯歌鎮農會、帳號第00000000000000號存摺，交付丙○○○以便
    丙○○○將系爭支票以託收提示方式存入王登文帳戶內清償欠款，旋丙○○○持
    系爭支票及前揭王登文存摺前往台北縣鶯歌鎮農會，在未經王登文同意下，偽造
    「王登文」之署名一枚於該紙支票背面，用以表明該紙支票係藉由王登文之帳戶
    託收兌現之旨之私文書，而持向鶯歌鎮農會職員行使，足以生損害於王登文。
二、嗣因丁○○早於九十一年十一月十四日，發現該紙支票遺失，並申請掛失止付票
    據，導致丙○○○所提示該紙支票未獲兌現，始經警循線查悉上情。
三、案經臺北縣政府警察局三峽分局報請臺灣板橋地方法院檢察署檢察官偵查起訴。
    理  由
一、訊據被告丙○○○對右揭犯罪事實自白不諱，核與證人丁○○於警詢、偵查及甲○審理中證述：被告是渠太太，以前被告如說要繳何款項時，渠會開票，但有過
    一、二次，被告說要繳什麼錢後，就由被告自己開渠的票，被告要開渠的票都有
    告訴渠，但這次被告開系爭支票並沒有告訴渠，渠發現支票不見就直接去止付，
    止付後才知道是被告開的等語（見偵查卷宗第三、四、二十四頁，甲○九十二年
    五月十四日審判筆錄），證人乙○○於警詢、偵查及甲○審理中證稱：渠跟被告
    有金錢往來，被告欠渠錢，拿一張支票來說要還錢，所以渠就拿先生王登文的存
    摺讓被告把錢存進去，渠不知道該張支票發票人是誰，被告也沒有告訴渠會在支
    票背面寫王登文的名字等語相符（見偵查卷第九、十、二十五頁，甲○九十二年
    五月十四日審判筆錄），此外，並有掛失止付票據提示人資料查報表、票據掛失
    止付通知書、遺失票據申請書、票號ＱＨ0000000號，發票人丁○○，付
    款人臺北國際商業銀行鶯歌分行，帳號六０一五六─五─００號，發票日九十一
    年十一月二十二日，票面金額新臺幣四萬元整之支票暨退票理由單影本各一紙在
    卷為憑（附於偵查卷宗第十三至十七頁），足認被告前揭自白與事實相符，堪可
    採信。
二、又被告未經王登文同意，逕以王登文名義，偽造王登文署名一枚於系爭支票背面
    ，表明該紙支票係藉由王登文之帳戶託收兌現之旨之私文書，並持向鶯歌鎮農會
    職員行使，自亦足以生損害於王登文無疑。
三、再被告持系爭支票及王登文前揭存摺交由鶯歌鎮農會，係欲藉由託收存入王登文
    在台北縣鶯歌鎮農會之帳戶內，用以清償積欠乙○○之欠款，被告始於系爭支票
    背面署名王登文及記載王登文在台北縣鶯歌鎮農會之存摺帳號00000000
    000000等情，經被告供陳在卷，且有記載王登文署名一枚、王登文在台北
    縣鶯歌鎮農會00000000000000帳號之系爭支票附卷足稽，被告此
    部份所供核與現今票據託收習慣，金融機構多要求提示票據人在提示票據背面署
    名託收帳戶戶名及帳號，以備日後追查票據兌現流程所用之情相符，應堪信實。
    是被告於系爭支票上偽造王登文署名，應係用以表明該紙支票係藉由王登文之帳
    戶託收兌現之旨之私文書，公訴意旨認此部份係屬背書行為，尚有誤會，附此敘
    明。
四、核被告偽造丁○○名義支票之所為，係犯刑法第二百零一條第一項之意圖供行使
    之用，而偽造有價證券罪，其於系爭支票背面偽造王登文署名，用以表明該紙支
    票係藉由王登文之帳戶託收兌現之旨之私文書並持之行使，係犯刑法第二百十六
    條、第二百十條之行使偽造私文書罪（至起訴書就此部份雖認係犯刑法第二百十
    七條偽造署押罪，惟業經蒞庭檢察官當庭更正為第二百十條之偽造私文書罪，甲○爰不另為變更起訴法條之諭知，併此敘明）。被告盜用丁○○印章，為偽造有
    價證券之階段行為，而偽造有價證券、私文書後持以行使，其行使偽造有價證券
    、偽造私文書之低度行為，應為其偽造有價證券、行使偽造私文書之高度行為所
    吸收，均不另論罪。其所犯上開偽造有價證券罪及行使偽造私文書罪，二罪間，
    具有方法、結果之牽連關係，應從一重之意圖供行使之用，而偽造有價證券罪處
    斷。被告因須款清償積欠乙○○之債務，一時失慮，始罹此重典，惟其所偽造之
    支票係其配偶丁○○所有，數量僅有一紙，面額亦僅四萬元，事後已深知悔悟，
    且經丁○○表示原諒被告（見偵查卷第二十八頁），情輕法重，依客觀情狀顯堪
    憫恕，是甲○認處法定最低度刑猶嫌過重，故依刑法第五十九條之規定減輕其刑
    。爰審酌被告之品行、智識程度及被告犯罪後坦承犯行深具悔意等一切情狀，量
    處如主文所示之刑，用資懲儆。末查；被告前未曾受有期徒刑以上刑之宣告，此
    有臺灣高等法院被告全國前案記錄表在卷可徵，被告因一時失慮而為本件犯行，
    經此偵審教訓，信已足收警惕之效，應無再犯之虞，甲○認其宣告刑以暫不執行
    為適當，爰併諭知緩刑二年，以勵自新。至偽造之票號ＱＨ0000000號，
    發票人丁○○，付款人臺北國際商業銀行鶯歌分行，帳號六０一五六─五─００
    號，發票日九十一年十一月二十二日，票面金額新臺幣四萬元整之支票一紙，應
    依刑法第二百零五條之規定宣告沒收。
五、末按於直系血親、配偶或同財共居親屬之間或其他五親等內血親或三親等內姻親
    之間，犯竊盜罪者，須告訴乃論。刑法第三百二十四條第二項定有明文。又告訴
    乃論之罪，未經告訴者，應諭知不受理之判決。刑事訴訟法第三百零三條第三款
    亦規定甚明。查被告與丁○○為配偶關係，有甲○依職權調取之法務部戶役政連
    結作業系統查詢資料一份附卷可稽，而被告自白系爭支票為其所竊取，核與證人
    丁○○於甲○審理中證稱：被告開系爭支票並沒有告訴渠，渠發現支票不見就直
    接去止付等語（見甲○九十二年五月十四日審判筆錄）相符，是系爭支票係丁○○之配偶即被告所竊取等情，固堪認定，然核諸丁○○申請票據掛失止付通知書
    上載明掛失原因係「遺失」，丁○○並填寫遺失票據申請書，有前引票據掛失止
    付通知書、遺失票據申請書在卷可憑，並參酌丁○○於甲○審理中證稱：渠在警
    詢、偵查中並沒有說要告渠太太（指被告），當時警察說談一談就好不會移送到
    這裡來等語（見甲○九十二年五月十四日審判筆錄），及丁○○於知悉系爭支票
    係遭被告所竊後，於警詢、偵查中亦未表明對被告本件竊盜犯行提出告訴，請求
    追究之意，有警詢、偵查筆錄可稽，足認本件配偶間竊盜，未具告訴權人之告訴
    甚明，依前揭法條規定，就被告此部份竊盜犯行本應為不受理判決之諭知，惟因
    公訴人認被告此部份犯行與前揭起訴經甲○認定有罪之部份，具有牽連犯之裁判
    上一罪關係，爰不另為不受理判決之諭知，附此敘明。
據上論斷，應依刑事訴訟法第二百九十九條第一項前段，刑法第二百零一條第一項、
第百十六條、第二百十條、第五十五條、第五十九條、第二百零五條、第七十四條第
一款，罰金罰鍰提高標準條例第一條前段，判決如主文。
本案經檢察官高智美到庭執行職務。
中      華      民      國    九十二    年      五      月     三十     日
                                  臺灣板橋地方法院刑事第四庭
                                      審判長法  官  許仕楓
                                            法  官  談  虎
                                            法  官  陳明偉
右正本證明與原本無異。
如不服本判決，應於判決送達後十日內，向甲○提出上訴狀。
                                            書記官  呂妍旻
中      華      民      國    九十二    年      五      月     三十     日


司法院資訊處製作；財團法人民間司法改革基金會備份。
